【裁判字號】    95,交聲更（一）,5
【裁判日期】    950215
【裁判案由】    違反道路交通管理處罰條例聲明異議
【裁判全文】
臺灣士林地方法院交通事件裁定
原處分機關  臺北市交通事件裁決所
異  議  人
即受處分人  甲○○（原名高裕民）
上列異議人即受處分人因違反道路交通管理處罰條例案件，對於
臺北市交通事件裁決所民國94年1月24日所為之處分（原處分案
號：北市裁三字第裁22-AM0000000號），聲明異議，經本院於94
年11月10日以94年度交聲字第305號裁定後，異議人不服該裁定
提起抗告，經臺灣高等法院於94年12月21日以94年度交抗字第
942號將原裁定撤銷，發回本院，本院裁定如下：
    主  文
原處分撤銷。
甲○○汽車駕駛人，駕車行駛人行道，處罰鍰新臺幣壹仟捌佰元
，並記違規點數壹點。
    理  由
一、按汽車（依道路交通管理處罰條例第3條第8款之規定，包括
    機器腳踏車）駕駛人，駕車行駛人行道者，處新臺幣（下同
    ）600元以上1,800元以下罰鍰，並記違規點數1點，道路交
    通管理處罰條例第45條第6款、第63條第1項第1款定有明文
    。
二、原處分意旨略以：異議人即受處分人甲○○騎乘其所有之車
    牌號碼CJI-318號重型機車，於民國93年7月23日上午8時52
    分許，在台北市○○○路，經警逕行舉發行駛人行道之違規
    ，依道路交通管理處罰條例第45條第6款（原處分贅引第1項
    ）之規定，裁處罰鍰1,800元。
三、聲明異議意旨略以：異議人未接獲違反道路交通管理事件通
    知單及違規照片，故未於一定期間內陳述意見，原處分機關
    竟就原處分加倍處罰，顯有處罰過當之虞。又異議人縱屬違
    規事實明確，惟對交通執勤員警執法程序亦提出異議，因上
    述所載違規時間係屬車流量大增之交通尖峰時段，執勤員警
    應以指揮、疏導交通為要務，而非躲於他處拍照舉發，此實
    有違執法原則。異議人自承違規，理應接受處罰，惟執法者
    疏於管理，在交通陷於混亂之際，規避攔截製單舉發，無視
    於道路交通管理處罰條例第7條之2的逕行舉發要件云云。
四、經查，異議人甲○○於前揭時地騎乘車號CJI-318號重型機
    車行駛於民族東路之人行道上等情，為異議人所不否認，並
    有採證照片1紙在卷可佐，是異議人駕車行駛於人行道上之
    事實，至為明確。其雖以前詞置辯，惟查：
    (一)按處理違反道路交通管理事件，有關文書送達之程序，依
      行政程序法之規定。又送達於應受送達人之住居所、事務
      所或營業所為之，但在行政機關辦公處所或他處會晤應受
      送達人時，得於會晤處所為之；又於應送達處所不獲會晤
      應受送達人時，得將文書付與有辨別事理能力之同居人、
      受僱人或應送達處所之接收郵件人員；又送達不能依前2
      條規定為之者，得將文書寄存送達地之地方自治或警察機
      關，若由郵務機關送達者，得將之寄存於送達地之郵政機
      關，並作送達通知書兩份，一份黏貼於應受送達人住居所
      、事務所、營業所或其就業處所門首，另一份交由鄰居轉
      交或置於該送達處所信箱或其他位置，以為送達，行政程
      序法第72條第1項、第73條第1項及第74條第1項、第2項分
      別定有明文。次按本條例所定罰鍰之處罰，行為人接獲違
      反道路交通管理事件通知單後，於15日內得不經裁決，逕
      依第92條第3項之罰鍰基準規定，向指定之處所繳納結案
      ；不服舉發事實者，應於15日內，向處罰機關陳述意見；
      其不依通知所定期限前往指定處所聽候裁決，且未依規定
      期限繳納罰鍰結案或向處罰機關陳述意見者，處罰機關得
      逕行裁決之，道路交通管理處罰條例第9條第1項定有明文
      。再按民事訴訟文書之寄存送達，依民國92年2月7日修正
      公布、同年9月1日施行之民事訴訟法第138條第2項規定，
      自寄存之日起，經10日發生效力，此因應受送達人未必能
      即時領取訴訟文書而知悉其內容，故特設此規定以保障其
      權益。行政程序法雖未如前述民事訴訟法增設第138條第2
      項規定，但基於保障應受送達人權益之同一理由，解釋上
      應認為有上開規定之類推適用，合先敘明。
    (二)本件舉發違反道路交通管理事件通知單業經臺北市政府警
      察局交通警察大隊於93年9 月8 日郵寄異議人甲○○之台
      北市士林區○○○路○ 段236 巷10號4 樓住所，因未獲會
      晤異議人本人，且亦無得受領文書之異議人之同居人，乃
      製作送達通知書黏貼異議人住所門首，另一份置於異議人
      住所信箱，並將該通知單郵件於93年9 月14日寄存於83支
      局以為寄存送達，此有台北市政府警察局交通警察大隊94
      年3 月21日北市警交大三字第09431112500 號函及所檢附
      之送達證書影本附卷可稽。是上開舉發通知單既經舉發單
      位即臺北市政府警察局交通警察大隊依據行政程序法第74
      條規定於93年9 月14日寄存送達於83支局，揆諸前揭說明
      ，自寄存送達之日起經10日（即93年9 月24日），該舉發
      通知單已生合法送達之效力。即便異議人在上開舉發通知
      單上所載應到案日期（即93年8 月29日）後方合法收受該
      舉發通知單，致其無法在應到案日期前遵期繳交罰款、或
      對其違規行為有陳述、爭執，惟異議人至遲應於道路交通
      管理處罰條例第9 條第1 項所定合法送達後15日內即93年
      10月9 日，向原處分機關提出申訴或按最低額繳交罰鍰結
      案，是原處分機關因異議人未於期限內依法提出申訴或繳
      交最低罰鍰結案，逕以裁處異議人最高額罰鍰，於法應無
      不合。
    (三)又汽車駕駛人之違規行為，經以科學儀器取得證據資料者
      ，當場不能或不宜攔截製單舉發者，得對汽車所有人逕行
      舉發處罰，道路交通管理處罰條例第7條之2第1項第6款定
      有明文。查本件異議人上開違規行為，業經員警以照相方
      式取得證據資料，有採證照片1紙附卷為憑，且異議人既
      自承當時「交通陷於混亂之際」，則為維護交通秩序，顯
      然警方不宜當場攔截製單舉發，避免延誤指揮、疏解交通
      之時機，從而，舉發機關爰依上開規定而逕行舉發，並無
      不當。
五、綜上所述，異議人確有於前揭時地，駕車行駛人行道之違規
    行為，原處分機關援引首揭規定，裁處異議人罰鍰1,800 元
    ，固非無見，然汽車駕駛人違反道路交通管理處罰條例第45
    條之規定者，依同條例第63條第1項第1款規定，除依原條款
    處罰鍰外，並應予記違規點數1點，是原處分機關漏未依規
    定記違規點數1點，自有未合。從而，本件異議人之聲明異
    議雖無理由，然原處分既有前揭可議之處，即屬無可維持，
    應由本院予以撤銷，另裁定如主文第2項所示，以資適法。
據上論斷，應依道路交通案件處理辦法第20條前段，裁定如主文
。
中    華    民    國    95    年    2     月    15    日
                  交通法庭法  官    許碧惠
以上正本證明與原本無異。
如不服本裁定，應於裁定送達後5 日內，向本院提出抗告狀。
                          書記官    徐仁豐
中    華    民    國    95    年    2     月    15    日


司法院資訊處製作；財團法人民間司法改革基金會備份。
